【裁判字號】    91,交聲,348
【裁判日期】    920421
【裁判案由】    違反道路交通管理處罰條例聲明異議
【裁判全文】
臺灣臺北地方法院交通事件裁定                    九十一年度交聲字第三四八號
    原處分機關  台北市交通事件裁決所
    異  議  人
    即受處分人  甲○○
右列受處分人因違反道路交通管理處罰條例案件，對於台北市交通事件裁決所中華民
國九十一年二月二十七日所為之處分（原處分案號：北市裁三字第裁二二－ＡＸＸ○
一○五七九號），聲明異議，本院裁定如左：
    主      文
異議駁回。
    理      由
一、按汽車行近行人穿越道前，應減速慢行，遇有行人穿越時，無論有無交通警察指
    揮或號誌指示，均應暫停讓行人先行通過，道路交通安全規則第一百零三條定有
    明文。又汽車駕駛人，駕駛汽車，行近行人穿越道，不減速慢行或行人穿越道有
    行人穿越時，不暫停讓行人先行通過者，處新台幣（下同）六百元以上一千八百
    元以下罰鍰，道路交通管理處罰條例第四十四條第二款亦定有明文。再汽車駕駛
    人，駕駛汽車違反道路交通安全規則，因而肇事致人受傷者，吊扣其駕駛執照三
    個月至六個月；前項之輕、重傷標準，由交通部定之，復分別為道路交通管理處
    罰條例第六十一條第三項、第四項所明定。而汽車駕駛人駕駛汽車如違反道路交
    通安全規則因而肇事致人受傷者，依違反道路交通管理事件統一裁罰標準及處理
    細則（於民國九十一年九月一日後該法之名稱已修正為違反道路交通管理事件統
    一裁罰基準及處理細則，下稱處理細則）第四十四條第一項及違反道路交通管理
    事件統一裁罰標準表（於九十一年九月一日後，其名稱已修正為違反道路交通管
    理事件統一裁罰基準表，下稱基準表）之規定，尚需依行為人因肇事致人所受之
    傷勢及有無在應到案日期前到案等二項因素，為之決定應對行為人所處吊扣駕駛
    執照期間。是行為人如係駕駛汽車，於行近行人穿越道有行人穿越時，不暫停讓
    行人先行通過，並因而肇事致人受有上開標準表註一情形所列以外之傷害，經警
    據報舉發，於舉發通知單上所載之應到案日期前到案聽候裁決，經處罰機關調查
    後仍認定其有上開違規行為者，依上開處理細則第四十四條第一項及基準表之規
    定，應對該行為人處以一千二百元之罰鍰，並吊扣其駕駛執照三個月。
二、本件異議人即受處分人甲○○於九十年十二月八日十七時十分許，駕駛車牌號碼
    ＤＵ－二八○六號自用一般小客車，沿台北市○○街由東向西方向行駛，行經民
    和街、萬大路口欲左轉萬大路時，因行近行人穿越道有行人穿越時，不暫停讓行
    人先行通過，該車之右前車角遂撞及沿東向西行走行人穿越道之行人鍾志祥右小
    腿而肇事，因而造成鍾志祥受有右腳撞傷、頭部撞傷及腰部疼痛等傷害。嗣台北
    市政府警察局萬華分局交通分隊員警黃協裕到場處理，並製作道路交通事故調查
    報告表（包括事故現場圖及肇事經過摘要）、道路交通事故補充資料表及交通事
    故談話紀錄表後，乃由台北市政府警察局交通大隊第四組鄭美惠以受處分人未遵
    守道路交通安全規則第一百零三條之規定，有違反道路交通管理處罰條例第四十
    四條第二款之「行近行人穿越道，有行人穿越時，不暫停讓行人先行通過」之行
    為，並因而肇事致人受傷為由，依道路交通管理處罰條例第六十一條第三項逕行
    掣單舉發。經將舉發通知單送達受處分人後，受處分人於舉發通知單上所載應到
    案日期（九十一年一月二十八日）前之九十一年一月十一日向原處分機關申訴，
    原處分機關函請舉發單位即台北市政府警察局交通大隊調查結果，仍認受處分人
    有前揭違規行為，乃依道路交通管理處罰條例第四十四條第二款（贅引第一項）
    及第六十一條第三項（贅載第一款）規定，於九十一年二月二十七日裁處受處分
    人罰鍰一千二百元，並吊扣駕駛執照三個月。
三、訊據受處分人對於右揭時、地駕駛自用小客車撞及鍾志祥，並對鍾志祥受有傷害
    之事實未予爭執，然矢口否認有何違反道路交通管理處罰條例規定之行為，辯稱
    ：當時其要駕車左轉，行人欲直行，本件可能因其駕車轉彎之際有死角而未見及
    該行人，其不能確定當日該行人是否有走在行人穿越道上，且已與鍾志祥以二萬
    元達成和解，本件可否不要二次處罰云云。
四、經查：本件受處分人駕駛前述自用小客車，沿台北市○○街由東向西方向行駛，
    行經民和街、萬大路口欲左轉萬大路時，因行近行人穿越道有行人穿越時，不暫
    停讓行人先行通過，該車之右前車角遂撞及沿東向西行走行人穿越道之行人鍾志
    祥右小腿而肇事，因而造成鍾志祥受有前開傷害等情，有到場處理之台北市政府
    警察局交通警察大隊萬華分局交通分隊員警黃協裕製作之道路交通事故調查報告
    表（包括事故現場圖及肇事經過摘要）、道路交通事故補充資料表及交通事故談
    話紀錄表等在卷可稽，堪信屬實。受處分人雖以前情置辯，然受處分人為領有駕
    駛執照之汽車駕駛人，於道路上駕駛汽車之際，本應隨時注意行車安全及遵守道
    路交通標誌、標線、號誌之指示、警告、禁制規定而行駛，於行近行人穿越道前
    ，並應減速慢行，遇有行人穿越時，無論有無交通警察指揮或號誌指示，均應暫
    停讓行人先行通過，當不得以任何理由違反上開規定，且本件受處分人於談話紀
    錄表中業已坦認其駕駛車輛行近行人穿越道之際，鍾志祥係走在行人穿越道上之
    行人，鍾志祥亦稱渠當時係走在行人穿越道上（均見交通事故談話紀錄表所載）
    等情，參之卷附之道路交通事故調查報告表所示，肇事路段行車速率限制為五十
    公里以下，且受處分人肇事當時天候雖為雨天，但夜間有照明，該路段無障礙物
    ，視距良好，行車管制號誌正常，受處分人顯無不能注意之情形甚為灼然，卻於
    行人穿越道有行人穿越時，不暫停讓行人先行通過，而疏於注意，駕駛上開自用
    小客車貿然左轉撞及該行人，其有過失，至為明顯，再台北市政府警察局交通警
    察大隊亦認本件為受處分人行經行人穿越道時遇有行人行走，惟並未暫停讓該行
    人先行為其肇事原因，有該交通警察大隊交通事故分析研判表、受理交通違規事
    件調查表附卷可參，亦與本院上開認定悉相符合，是受處分人自不得以其要駕車
    左轉，行人欲直行，本件可能因其駕車轉彎之際有死角而未見及該行人，其不能
    確定當日該行人是否有走在行人穿越道上云云，飾卸其責。又受處分人於事故發
    生後雖即照護鍾志祥就醫，並與之達成和解，肇事後態度顯然良好，惟受處分人
    之肇事後態度良好，仍無解於其有駕駛汽車行近行人穿越道有行人穿越時，不暫
    停讓行人先行通過，並因而肇事致人受傷之違規事實，受處分人所持其已與鍾志
    祥以二萬元達成和解，本件可否不要二次處罰之辯詞實與其違規行為之成立無涉
    ，自不得以此解免其責。是本件事證明確，受處分人所為前開違規行為，應堪認
    定。
五、綜上所述，受處分人確有於右揭時、地駕駛汽車，於行近行人穿越道有行人穿越
    時，不暫停讓行人先行通過，因違反該道路交通安全規則而肇事致人受有上開基
    準表註一情形所列以外傷害之行為，且已於舉發通知單上所載應到案日期前向原
    處分機關提出申訴，從而原處分機關依道路交通管理處罰條例第四十四條第二款
    、第六十一條第三項及處理細則第四十四條第一項暨基準表之規定，裁處受處分
    人罰緩一千二百元，並吊扣駕駛執照三個月，核無違誤，本件受處分人猶執前詞
    ，指摘原處分不當，自無理由，應予駁回。
據上論斷，應依道路交通案件處理辦法第十九條，裁定如主文。
中      華      民      國      九十二      年    四    月    二十一    日
                                        臺灣臺北地方法院交通法庭
                    法  官  黃  紹  紘
右正本證明與原本無異。
如不服本裁定，應於裁定送達後五日內，向本院提出抗告狀。
                                            書記官  劉  新  怡
中      華      民      國      九十二      年    四    月    二十一    日


司法院資訊處製作；財團法人民間司法改革基金會備份。
